【裁判字號】    89,訴,193
【裁判日期】    890621
【裁判案由】    清償借款
【裁判全文】
臺灣新竹地方法院民事判決  八十九年度訴字第一九三號
    原      告  乙○○
    訴訟代理人  路春鴻律師
    被      告  丙○○      住.
    兼  右一人
    訴訟代理人  甲○○      住.
右當事人間請求清償借款事件，本院判決如左：
    主      文
被告丙○○應給付原告新台幣壹佰伍拾萬零伍仟元，及自民國八十九年四月二十一日
起至清償日止，按年息百分之五計算之利息。
原告其餘之訴駁回。
訴訟費用由被告丙○○負擔二分之一；餘由原告負擔。
本判決原告勝訴部分於原告以新台幣伍拾萬零貳仟元供擔保後，得假執行。
原告其餘假執行之聲請駁回。
    事      實
甲、原告方面：
  一、聲明：
    （一）被告應給付原告新台幣（下同）三百零一萬元及自起訴狀繕本送達翌日起
          至清償日止，按年息百分之五計算之利息。
    （二）原告願供擔保，請准宣告假執行。
  二、陳述：
    （一）被告丙○○於民國八十七年七月間，因需資金週轉，乃偕其妻即被告林春
          眠共同向原告借款五百萬元，原告旋於八十七年七月十五日電匯五百萬元
          予丙○○設於竹南信用合作社之帳戶，被告丙○○並交付其所簽發，由被
          告甲○○背書，以竹南信用合作社為付款人、面額五百萬元、票載發票日
          為八十七年八月十五日、票號五九Ｏ三七六號之支票一紙以供擔保，惟被
          告僅於八十七年八月十七日償還一百九十九萬元，尚積欠三百零一萬元未
          還，而上開支票經提示後亦未獲兌現，致原告損失慘重，爰依消費借貸之
          法律關係請求被告應給付原告三百零一萬元及自起訴狀繕本送達翌日起至
          清償日止，按年息百分之五計算之法定遲延利息。
    （二）對被告抗辯所為之陳述：
      １、被告雖提出台灣中小企業銀行之存摺辯稱曾於八十七年七月二十三日或二
          十四日將三百五十萬元匯到三禹工程股份有限公司（下稱三禹公司）清償
          前開債務，惟從該存摺形式上觀察，並無法證明被告係提領何筆款項，交
          予何人，且若被告已先清償三百五十萬元，則餘額應為一百五十萬元，當
          無於同年八月十七日再匯款一百九十九萬予原告之理，況倘被告已全數清
          償，理將該支票索回，然迄原告提起本件訴訟止已近二年，被告均置之不
          理，有違常情。
      ２、被告雖又提出二紙跨行匯款入戶電匯申請書，惟亦不能證明有清償系爭借
          款之事實。
  三、證據：提出支票及存款不足退票單影本、匯款通知書影本各一件。
乙、被告方面。
  一、聲明：原告之訴駁回。
  二、陳述：
    （一）被告丙○○部分：
      １、被告丙○○曾單獨向原告借款五百萬元並將前開支票交付予原告，甲○○
          並不知情。
      ２、被告丙○○於八十七年八月十七日已清償原告一百九十九萬元，且於同年
          七月二十三日或二十四日亦曾匯款三百五十萬元至三禹公司清償系爭債務
          。
    （二）被告甲○○部分：
          否認曾向原告借款五百萬元，原告所提出之支票未經被告甲○○背書，前
          開支票上之印章係偽刻的，並非甲○○之印章。
   三、證據：提出台灣中小企業銀行存款簿影本、匯出匯款回執聯影本、存證信函
       影本、三禹公司八十七年股東會臨時會議事錄影本、董事會議事錄影本各一
       件、跨行匯款入戶電匯申請書影本、律師函各二件。
    理      由
一、原告主張被告二人於民國八十七年七月間共同向原告借款五百萬元，並交付由被
    告丙○○所簽發，被告甲○○背書，以竹南信用合作社為付款人、面額五百萬元
    、票載發票日為八十七年八月十五日、票號五九Ｏ三七六號之支票一紙以供擔保
    ，原告亦於八十七年七月十五日將五百萬元匯入丙○○之帳戶，惟被告二人僅於
    八十七年八月十七日償還一百九十九萬元，尚積欠三百零一萬元未還，而上開支
    票經提示後亦未獲兌現，爰依消費借貸之法律關係請求被告應給付原告三百零一
    萬元及自起訴狀繕本送達翌日起至清償日止，按年息百分之五計算之法定遲延利
    息等情。
二、被告丙○○辯稱：其雖曾單獨向原告借款五百萬元，惟已於八十七年八月十七日
    清償一百九十九萬元，並於同年七月二十三日或二十四日匯款三百五十萬元至三
    禹公司清償系爭債務等語；被告甲○○則以未曾向原告借款五百萬元，且前開支
    票上之印章係遭他人偽刻等語置辯。
三、被告丙○○部分：
  （一）原告主張被告丙○○於八十七年七月間，向其借款五百萬元，而於八十七年
        八月十七日將一百九十九萬元匯入原告之帳戶以清償部分借款之事實，為被
        告丙○○所自認，復據原告提出支票、匯款通知書，被告提出匯出匯款回執
        聯等件為證，堪信為真實。
  （二）按請求履行債務之訴，原告就其所主張債權發生原因之事實，固有舉證之責
        任，若被告自認此項事實而主張該債權已因清償而消滅，則清償之事實，應
        由被告負舉證之責任，此觀民事訴訟法第二百七十七條之規定自明，最高法
        院二十八年度上字第一九二０號亦著有判例可參。被告丙○○雖提出台灣中
        小企業銀行存款簿、跨行匯款入戶電匯申請書以證明清償之事實，惟查前開
        存款簿上僅記載被告丙○○曾於八十七年七月二十三日存入三百五十萬元，
        又於同年七月二十七日分別轉帳二百二十萬元及四百三十萬元等情；而跨行
        匯款入戶電匯申請書二紙亦僅得證明被告丙○○於八十七年七月二十七日將
        二百二十萬元及四百三十萬元分別匯入三禹公司帳戶之事實，再參以前開匯
        款金額與積欠之三百零一萬元有間，且被告丙○○於八十七年八月十七日係
        將一百九十九萬元匯入原告個人之帳戶清償借款等情，應認被告所提之證據
        尚不足以證明係將前開款項用以清償本件債務之事實，是以被告丙○○之抗
        辯即無足採。
  （三）次按數人負同一債務或有同一債權，而其給付可分者，除法律另有規定或契
        約另有訂定外，應各平均分擔或分受之；其給付本不可分而變為可分者亦同
        ；又借用人應於約定期限內，返還與借用物種類、品質、數量相同之物，未
        定返還期限者，借用人得隨時返還，貸與人亦得定一個月以上之相當期限，
        催告返還，民法第二百七十一條、第四百七十八條分別定有明文。查原告所
        為應受判決事項之聲明，係求為命被告二人給付原告三百零一萬元本息之判
        決，且三百零一萬元之給付為可分之債，則依民法第二百七十一條前段規定
        ，原告係請求被告二人各給付一百五十萬零五千元本息；又本件消費借貸契
        約未定有返還期限，而以支付命令催告被告返還等情，業據原告陳明在卷，
        並為被告丙○○所不爭，而被告丙○○係於八十九年二月二十六日收受支付
        命令，有送達證書在卷可按，截至起訴狀繕本送達被告丙○○之日即八十九
        年四月二十日止已逾一個月，從而，原告依消費借貸之法律關係請求被告丙
        ○○應給付原告一百五十萬零五千元，及自起訴狀繕本送達翌日即八十九年
        四月二十一日起至清償日止，按年息百分之五計算之法定遲延利息，為有理
        由，應予准許。
四、被告甲○○部分：
  （一）按當事人主張有利於己之事實，就其事實有舉證之責任，民事訴訟法第二百
        七十七條定有明文。又請求履行債務之訴，除被告自認原告所主張債權發生
        原因之事實外，應先由原告就其主張此項事實，負舉證之責任，必須證明其
        為真實後，被告於其抗辯事實，始應負證明之責任，此為舉證責任分擔之原
        則，最高法院四十三年台上字第三七七號判例意旨可資參照。原告主張被告
        甲○○與丙○○共同向其借款五百萬元萬元之事實，既為被告甲○○否認，
        則原告就此有利於己之事實應負舉證責任，合先敘明。
  （二）經查，原告雖提出支票及存款不足退票單、匯款通知書為證，惟該匯款通知
        書所載之收款人係被告丙○○，並無法證明甲○○亦共同借貸，且縱使前開
        支票上甲○○之背書為真正，亦無法僅由背書之行為推論被告甲○○曾共同
        向其借貸之事實。
  （三）綜上所述，原告對於被告甲○○借貸之事實既未能舉證以實其說，其訴請被
        告甲○○給付原告借款及法定遲延利息，即屬無據，應予駁回。
五、原告陳明願供擔保，聲請宣告假執行，就其勝訴部分，經核無不合，爰酌定相當
    擔保金額准許之；至原告敗訴部分，其假執行之聲請，已失所附麗，應予駁回。
據上論結，本件原告之訴為一部有理由、一部無理由，依民事訴訟法第七十九條但書
、三百九十條第二項，判決如主文。
中      華      民      國    八十九    年      六      月    二十一    日
                                  臺灣新竹地方法院民事第二庭
~B審判長法      官  陳國成
~B      法      官  許翠玲
~B      法      官  雷雅雯
右為正本係照原本作成。
如對本判決上訴，須於判決送達後二十日內向本院提出上訴狀。
~B法院書記官  洪儷容
中      華      民      國    八十九    年      六      月    二十一    日


司法院資訊處製作；財團法人民間司法改革基金會備份。
